【裁判字號】    95,訴,32
【裁判日期】    950407
【裁判案由】    洗錢防制法
【裁判全文】
臺灣士林地方法院刑事判決                95年度訴字第32號
公  訴  人  臺灣士林地方法院檢察署檢察官
被      告  甲○○
選任辯護人  鄭文婷律師
上列被告因洗錢防制法案件，經檢察官提起公訴（94年度核退偵
字第98號），經本院訊問被告後，被告為有罪之陳述，本院合議
庭裁定認本件宜由受命法官獨任進行簡式審判程序，判決如下：
    主  文
甲○○幫助掩飾因自己重大犯罪所得財物，處有期徒刑肆月，如
易科罰金以參佰元折算壹日。
犯罪所得財物新台幣伍仟元沒收，如全部或一部不能沒收時，以
其財產抵償之。
    事實及理由
一、本件犯罪事實及證據除引用檢察官起訴書之記載外，另補充
    更正如下：
    1 甲○○明知一般人無故取得他人金融帳戶使用之行徑常與
      侵害財產性犯罪之需要密切相關，且交付存摺等帳戶資料
      予不熟識之他人使用，可能幫助不詳犯罪集團掩飾或隱匿
      其等因自己重大犯罪所得財物或財產上利益之用，致使被
      害人及警方追查無門。
    2 甲○○因缺錢花用，竟不違其本意，基於幫助他人掩飾因
      自己重大犯罪所得財物或財產上之利益之犯意。
    3 犯罪事實第8 行、第9 行「以抵償新台幣（下同）5000元
      債務」，更正為「並取得5000元」等語。
    4 本件犯罪事實，業據被告於本院訊問時坦白承認。
    5 證據部分尚有：中華郵政公司自動櫃員機交易明細表、台
      北市政府警察局南港分局受理各類案件紀錄表、報案三聯
      單在卷可參。
二、按行為後法律有變更者，適用裁判時之法律，但裁判前之法
    律有利於行為人者，適用最有利於行為人之法律，刑法第2
    條第1 項定有明文。本件被告於91年5 月行為後，洗錢防制
    法業於92年2 月6 日修正公布，同年8 月6 日施行，該法修
    正前、後之第2 條第1 款對於掩飾因自己重大犯罪所得財物
    均規定為洗錢行為。而修正前、後之法規對於上開洗錢行為
    之處罰，均規定於第9 條第1 項，均應處5 年以下有期徒刑
    ，得併科300 萬元以下罰金，二者刑度相同，依上開意旨，
    即應適用裁判時之新法。
三、核被告甲○○的行為，係犯刑法第30條第1 項、現行洗錢防
    制法第9 條第1 項之幫助掩飾因自己重大犯罪所得財物罪。
    公訴人雖認被告係基於幫助掩飾或隱匿他人因重大犯罪所得
    財物之洗錢犯意，而有洗錢防制法第2 條第2 款之行為，應
    係涉犯洗錢防制法第9 條第2 項之幫助洗錢罪嫌。惟：
    1 洗錢防制法第2 條第1 款、第2 款所謂「掩飾」「隱匿」
      等洗錢行為，應就犯罪全部過程加以觀察，包括有無因而
      使重大犯罪所得之財物或財產上利益之性質、來源、所在
      地、所有權或其他權利改變，因而妨礙重大犯罪之追查或
      處罰，或有無阻撓或危及對重大犯罪所得之財物或財產上
      利益來源追查或處罰行為在內。
    2 被告之本案行為能被評價成立犯罪者，係其出售其所有名
      義之銀行帳戶予他人之行為，在洗錢過程中，屬靜態行為
      ，尚待他人之提領、轉帳行為介入，始使重大犯罪所得之
      財物或財產上利益之性質、來源、所在地、所有權或其他
      權利改變，因而妨礙重大犯罪之追查，則為「掩飾」「隱
      匿」洗錢行為者，應為將被害人所匯入之款項由被告上開
      銀行帳戶提領、轉帳使來源合法化之人，被告單純提供上
      開銀行帳戶，並無證據足以證明被告有參與嗣後提款、轉
      帳等屬「掩飾」或「隱匿」之洗錢犯罪構成要件行為，實
      難僅以被告出售其所有名義之銀行帳戶行為，即屬「掩飾
      」或「隱匿」之洗錢行為，至多僅可認定係對於詐騙集團
      為「掩飾」或「隱匿」因自己常業詐欺犯罪所得財物之洗
      錢行為予以助力，即與洗錢防制法第9 條第2 項之構成要
      件有間。
    3 是本件起訴法條，容有未洽，惟因基本社會事實同一，本
      院應予審理，並變更起訴法條。
四、被告於本院審理時認罪並自白犯罪，應依洗錢防制法第9 條
    第5 項規定，減輕其刑。被告以幫助意思將其存摺、提款卡
    、密碼交與姓名年籍不詳之人，供該人所屬詐欺集團成員掩
    飾該集團因自己常業詐欺行為所得財物之犯行，屬幫助犯，
    依刑法第30條第2 項規定，減輕其刑，並遞減之。
五、此外被告雖曾於民國90年間，因搶奪案，經判處有期徒刑6
    月確定，92年4 月1 日開始執行．92年6 月5 日執行完畢，
    因本件犯罪時間在91年5 月間，故與刑法第47條累犯規定之
    要件有別，併予說明。
六、爰審酌被告因貪圖小利出售帳戶、造成犯罪偵查困難，幕後
    犯罪人得以逍遙法外，致此類犯罪手法層出不窮，嚴重危害
    交易秩序與社會治安，念及被告於本院審理時坦承犯行及其
    犯罪動機、犯罪所得報酬尚微等情，量處如主文所示之刑，
    並諭知易科罰金之折算標準。
七、被告出售帳戶所得之5000元代價，應依洗錢防制法第12條第
    1 項、第4 條第2 款規定予以沒收，如全部或一部不能沒收
    時，以其財產抵償之。
八、依刑事訴訟法第273 之1 第1 項、第299 條第1 項前段、第
    300 條、第310 條之2 、第454 條，洗錢防制法第9 條第1
    項、第5 項後段、第12條第1 項，刑法第11條前段、第30條
    第1 項前段、第2 項、第41條第1 項，罰金罰鍰提高標準條
    例第2 條，判決如主文。
九、本案經檢察官林宏松到庭執行職務。
十、當事人如不服本判決，應於判決送達後10日內，向本院提出
    上訴狀。
中    華    民    國    95    年     4    月    7     日
                        刑事第五庭法  官  蘇嫊娟
以上正本證明與原本無異。
如不服本判決應於判決送達後10日內向本院提出上訴狀。
                                  書記官  陳慧玲
中    華    民    國    95    年    4     月    7     日
本案論罪科刑法條：
洗錢防制法第9條第1項、第5項後段
犯第2 條第1 款之罪者，處5 年以下有期徒刑，得併科新臺幣三
百萬元以下罰金。
犯前四項之罪，於犯罪後六個月內自首者，免除其刑；逾六個月
者，減輕或免除其刑；在偵查或審判中自白者，減輕其刑。
洗錢防制法第12條第1項
犯第9 條之罪者，其因犯罪所得財物或財產上利益，除應發還被
害人或第三人者外，不問屬於犯人與否，沒收之。如全部或一部
不能沒收時，追徵其價額或以其財產抵償之。


司法院資訊處製作；財團法人民間司法改革基金會備份。
